【裁判字號】    97,交聲,345
【裁判日期】    970929
【裁判案由】    聲明異議
【裁判全文】
臺灣屏東地方法院交通事件裁定         97年度交聲字第345號
原處分機關  交通部公路總局高雄區監理所屏東監理站
異  議  人
即受處分人  甲○○
上列異議人因違反道路交通管理處罰條例案件，對於交通部公路
總局高雄區監理所屏東監理站民國97年9 月8 日所為之處分（原
處分案號：屏監違字第裁82-V00000000號），聲明異議，本院裁
定如下：
    主  文
異議駁回。
    理  由
一、異議意旨略以：異議人即受處分人甲○○駕駛車牌號碼3D-1
    841 號自用小客車於民國97年7 月26日晚上11時30分，行經
    屏東縣新埤鄉○○ ○○○路口時，經屏東縣政府警察局認有
    變更排氣管、製造噪音之違規行為，製單舉發；惟異議人所
    駛汽車應係因車齡已屆7 年，以及近期卡玫基、鳳凰等颱風
    來臨時，曾行經淹水路段，始造成排氣管製造噪音，非如員
    警所稱改裝排氣管或拆除消音器之行為所致；且異議人即將
    前往維修。是本件員警未經檢查車輛是否有拆除消音器之情
    形，即引用道路交通管理處罰條例第43條第1 項第3 款舉發
    ，與實際情況不符；本件異議人縱有違規行為，亦應屬道路
    交通管理處罰條例第16條第1 項第2 款消音設備不全或損壞
    不予修復，請求准予變更處罰法條等語。
二、按「汽車駕駛人，駕駛汽車有拆除消音器，或以其他方式造
    成噪音者，處新台幣（下同）6,000 元以上24,000元以下罰
    鍰，並當場禁止其駕駛」、「汽車駕駛人違反第1 項、第3
    項規定者應接受道路交通安全講習」，道路交通管理處罰條
    例第43條第1 項第3 款、第4 項前段分別定有明文。次按「
    本法所稱噪音，指超過管制標準之聲音」、「機動車輛所發
    出之聲音，不得超過機動車輛噪音管制標準。機動車輛供國
    內使用者，應符合前項噪音管制標準，始得進口、製造、使
    用及向公路監理機關請領牌照。機動車輛噪音管制辦法及標
    準，由中央主管機關會同交通部定之。」噪音管制法第2 條
    、第9 條定有明文。復依上開噪音管制法第9 條第3 項授權
    訂定之機動車輛噪音管制標準第3 條所定之機動車輛噪音管
    制標準值附表規定，使用中車輛檢驗噪音值之原地噪音為新
    車型審驗合格證明文件所載該車型之原地噪音檢驗值加5dB
    （a） 。
三、本件異議人所駛上開汽車之噪音審驗值為82dB（a） ，使用
    中車輛噪音管制標準值為87dB（a） ，有屏東縣環境保護局
    使用中車輛噪音稽查紀錄工作單、車型與噪音值對應表、屏
    東縣政府警察局97年8 月20日潮警交第097001730 號函文附
    卷可參。又異議人駕駛上開車輛，於前揭時、地，經警會同
    屏東縣環保局人員施以檢測，測得該車平均最大噪音量為95
    .8 dB （a） 之事實，均為異議人所不爭執，復有上開文書
    在卷可證。參以倘非異議人當時駕駛車輛發出之音量明顯大
    於一般車輛，應不致引起員警注意而予舉發。是異議人於前
    揭時、地，駕駛之上開汽車，發出聲響已逾噪音管制標準，
    且客觀上足使一般人難以忍受程度，其造成噪音之事實甚為
    明確。再者，原處分機關係以拆除消音器以外方式造成噪音
    為由，據以裁處，已更正舉發員警所認定之違規態樣，異議
    人猶執舉發員警認定其拆除排氣管有誤乙詞，聲明異議，自
    無理由。又道路交通管理處罰條例第43條第1 項第3 款所定
    造成噪音之「其他方式」，本屬概括規定，即凡以拆除消音
    器以外之方式，造成噪音之行為，均屬該條文之規範範圍。
    異議人雖主張本件僅構成消音器設備不全或損壞不予修復之
    違規行為，然其所駛汽車既已造成噪音，姑不論是否因消音
    器設備不全或損壞不予修復所致，均非單純違反道路交通管
    理處罰條例第16條第1 項第2 款規定，而同時構成汽車駕駛
    人駕駛汽車有其他方式造成噪音之違規行為。
四、次按人民違反法律上之義務而應受行政罰之行為，法律無特
    別規定時，雖不以出於故意為必要，仍須以過失為其責任條
    件。但應受行政罰之行為，僅須違反禁止規定或作為義務，
    而不以發生損害或危險為其要件者，推定為有過失，於行為
    人不能舉證證明自己無過失時，即應受處罰，此有司法院大
    法官會議釋字第275 號解釋意旨可參。又依行政罰法第7 條
    第1 項規定，違反行政法上義務之行為非出於故意或過失者
    ，不予處罰。反面解釋，即倘因故意或過失違反行政法上義
    務之行為，應予處罰。本件異議人汽車駕駛人，駕駛汽車有
    以拆除消音器以外之其他方式造成噪音之違規行為，業經本
    院認定如前。異議人固稱係因該車車齡已屆7 年，且於颱風
    來襲之際，行經淹水路段，導致消音器損壞，始造成噪音等
    語。然依道路交通安全規則第35條、第39條之1 第2 款規定
    ，汽車檢驗分為申請牌照檢驗、定期檢驗及臨時檢驗三種，
    汽車定期檢驗之項目及標準，包含消音器作用正常，排氣管
    完好，排放空氣污染物符合管制規定。且如汽車不依限期參
    加定期檢驗或臨時檢驗者，依道路交通管理處罰條例第17條
    前段規定，可處處汽車所有人900 元以上1,800 元以下罰鍰
    ；逾期1 個月以上者並吊扣其牌照，至檢驗合格後發還，逾
    期6 個月以上者，註銷其牌照。經檢驗不合格之汽車，於1
    個月內仍未修復並申請覆驗，或覆驗仍不合格者，吊扣其牌
    照。就上開規定可知，汽車所有人必須隨時使汽車維持消音
    器作用正常之狀態，並定期通過檢驗，始得行駛。是本件縱
    如異議人所述，車齡、颱風係導致汽車噪音之原因，然異議
    人駕駛汽車前，本應注意養護規定，及車輛是否通過定期檢
    驗，且處於消音器作用正常而適於行駛之狀態，其就此節（
    即駕駛汽車，以拆除消音器以外之其他方式造成噪音），縱
    無故意，亦難謂全無過失。末觀諸異議人將汽車送往車廠檢
    修日期為97年9 月29日，有明欣排氣管有限公司交修單附卷
    可證。其送修時間既係在違規行為經舉發日（97年9 月26日
    ）之後3 日，顯見異議人遭舉發之際，並非前往送修途中，
    自不能以車齡甚久、颱風來襲為由，據以免責。
五、綜上所述，本件異議人於前揭時、地，駕駛上開車輛以拆除
    消音器以外之其他方式造成噪音之違規行為，洵堪認定。原
    處分機關據以裁處，於法有據。本件異議為無理由，應予駁
    回。
六、依道路交通案件處理辦法第19條，裁定如主文。
中    華    民    國    97    年    9     月    29    日
                    交通法庭    法  官  戴韻玲
以上正本證明與原本無異。
如不服本裁定應於收受送達後五日內向本院提出抗告書狀敘述抗
告之理由抗告於台灣高等法院高雄分院。
中    華    民    國    97    年    9     月    29    日
                                書記官  王鵬勝


司法院資訊處製作；財團法人民間司法改革基金會備份。
